---
toc: false
editor:
  markdown:
    wrap: sentence
---

# Materiaal en methoden

```{r}
#| label: setup
#| include: false
library(targets)
library(sf)
library(ggplot2)
```

## Meetnetontwerp

Het florameetnet algemene planten is gestoeld op een methode voor het systematisch inventariseren van planten, mossen en zwammen in zogenaamde kwartierhokken (dit zijn hokken van 1 km x 1 km).
Voor België, Groothertogdom Luxemburg en Noord-Frankrijk werd door het Institut Floristique Belgo-Luxembourgeois (IFBL) hiervoor het IFBL-raster ontwikkeld.
Deze inventarisaties worden in eerste instantie gebruikt voor atlasprojecten, die als hoofddoel hebben om verspreidingsatlassen van geïnventariseerde soorten te maken.
Hiervoor worden gegevens verzameld over meerdere decennia (typisch 30 jaar) samengevoegd om zo een goed beeld te krijgen van de ruimtelijke verspreiding van een soort.

Om een beter inzicht te krijgen in trends van algemene plantensoorten, ontwikkelden @vanlanduyt2015 een meetnet dat beter toelaat om veranderingen te detecteren.
Hiertoe werd een gestratificeerde steekproef getrokken waarvan de steekproefeenheden in een cyclisch roterend vijfjaarlijks herbezoekschema bezocht worden.
De steekproefeenheid voor dit meetnet is opnieuw een km-hok en de meetmethode is dezelfde als voor de atlasprojecten gebruikt wordt.
In een km-hok worden de belangrijkste biotopen bezocht en alle waargenomen plantensoorten worden genoteerd.
De stratificatie maakt gebruik van negen fytogeografische klassen, die berekend werden door @vanlanduyt2011 op basis van een clustering van de plantensoorten in goed onderzochte km-hokken.
Doordat deze klasse-labels niet voor alle km-hokken gekend zijn, zie @fig-stratificatie, is het steekproefkader beperkt tot deze goed onderzochte hokken en wijkt het af van de doelpopulatie.
De doelpopulatie is alle km-hokken van Vlaanderen (en bij uitbreiding het Brussels Hoofdstedelijk Gewest).
Welk effect deze mismatch tussen steekproefkader en doelpopulatie heeft op eventuele vertekening van de trends is niet gekend.
Uit elk van de negen strata werden 50 km-hokken aselect getrokken (450 hokken in totaal) en in aselecte groepen van 10 km-hokken verdeeld zodat elk jaar 10 km-hokken uit een stratum bezocht kunnen worden (zie @fig-steekproef).
De meetnetcyclus heeft dus een totale duur van 5 jaar met in elk jaar 1/5 van de km-hokken die bezocht worden (90 km-hokken, 10 per stratum).
In jaar $t + 5$ worden dezelfde hokken van jaar $t$ herbezocht.
Ondertussen zijn twee cycli achter de rug.
De eerste cyclus starte in 2015 en eindigde in 2019.
De tweede cyclus startte in 2020 en eindigde in 2025 (de km-hokken van 2019, jaar 5 binnen een cyclus, werden zes jaar later bezocht in 2025 in plaats van 5 jaar later).




```{r}
#| label: fig-stratificatie
#| fig-cap: De clustering in fytogeografische klassen volgens @vanlanduyt2011 werd gebruikt als basis voor de stratificatie van het florameetnet. De klasselabels konden enkel worden toegekend aan "goed onderzochte" km-hokken. Dit zijn hokken die meer dan 100 verschillende soorten vaatplanten hadden. 
tar_read(fig_stratificatie)
```

```{r}
#| label: fig-steekproef
#| fig-cap: Ligging van de km-hokken uit de steekproef. Per jaar wordt 1/5de van de hokken bezocht, wat neerkomt op 10 hokken per stratum. Na een volledige cyclus zijn er 450 km-hokken bezocht.
tar_read(fig_steekproef)
```


## Berekening van de verandering tussen twee cycli en tussen jaren

We gebruiken het R package `ReGenesees` om de steekproefschatters voor toestand en trend te berekenen.
De eerste stap is het definiëren van een steekproefontwerp R object.
Het steekproefontwerp vereist dat we het km-hok gebruiken als primaire steekproefeenheid.
Elk km-hok heeft een unieke identificatie waardoor waarnemingen uit verschillende jaren van eenzelfde km-hok aan elkaar gekoppeld kunnen worden.
De software gaat hierdoor formules gebruiken die rekening houden met de correlatie tussen verschillende cycli.
Verder geven we de variabele die codeert voor de fytogeografische klassen mee om de strata te identificeren.
Tot slot berekenen we de steekproefgewichten, die verschillend zijn per stratum.
We berekenen enerzijds gewichten voor inferentie per cyclus als het aantal km-hokken in een phytogeografisch stratum (de "populatiegrootte") gedeeld door de steekproefgrootte in het stratum (n = 50).
Analoog voor inferentie per jaar, delen we door de steekproefgrootte in het stratum in dat jaar (n = 10).
We gebruiken geen eindige populatiecorrectiefactor omdat het steekproefkader enkel bestaat uit "goed onderzochte" km-hokken terwijl we voor de andere km-hokken niet weten tot welk stratum ze behoren.
Dit geeft conservatieve steekproeffouten en betrouwbaarheidsintervallen.

## Voorbehandeling van de waarnemingen

Alle waarnemingen van vaatplanten voor de km-hok en jaar combinaties van de twee steekproefcycli werden ingelezen uit de floradatabank.
Ondersoorten en variëteiten werden omgezet naar de hoofdsoort en de data werden geaggregeerd op dit niveau.


