---
toc: false
---

```{r}
#| include: false

library(targets)
library(ggplot2)
library(dplyr)
library(tidyr)
library(kableExtra)
```


```{r}
tar_load(meetnetdesign)
tar_load(svydata_clustered)
tar_load(meetnetdesign)
```

# Resultaten

## Sanity checks

Tijdens de eerste twee cycli van het florameetnet werden de vooropgestelde te bezoeken km-hokken - op twee uitzonderingen na - allemaal bezocht (zie @tbl-bezocht).

De volledige lijst van waargenomen vaatplanten omvatte `r length(unique(svydata_clustered$clustertaxon))` taxa, na aggregatie van ondersoorten en variëteiten tot hun hoofdsoort.


```{r}
#| label: tbl-bezocht
#| tbl-cap: Aantal bezochte km-hokken in elke cyclus opgesplits per stratum en jaar-volgnummer binnen de vijfjarige cyclus.

meetnetdesign |>
  count(cyclus, group, cyclus_jaar) |>
  pivot_wider(names_from = cyclus_jaar, values_from = n) |>
  rename(stratum = group) |> 
  kable() |> 
  collapse_rows(columns = 1, valign = "top") |>
  kableExtra::add_header_above(c(" " = 2, "Jaar" = 5))
```


```{r}
#| eval: FALSE
tar_load(svydata_ap)
tar_load(inaccessible)
svydata_ap |>
  summarize(
    n_taxa = n_distinct(parent_taxon_id[!is.na(parent_taxon_id)]),
    .by = c(group, ifbl, cyclus, jaar)
  ) |>
  arrange(
    group, ifbl, cyclus
  ) |>
  filter(n_taxa < 50,
         !ifbl %in% inaccessible) |>
  readr::write_excel_csv2("voor_wouter_te_checken.csv")
```

```{r}
svydata_n_taxa <- svydata_clustered |>
  summarize(
    n_taxa = n_distinct(clustertaxon[!is.na(clustertaxon)]),
    .by = c(group, ifbl, cyclus, jaar)
  ) |>
  pivot_wider(
    names_from = cyclus,
    names_prefix = "cyclus_",  
    values_from = n_taxa,
    id_cols = c(group, ifbl)) |>
  mutate(
    verschil = cyclus_2 - cyclus_1,
    rel_verschil = verschil / cyclus_1
  )

svydata_n_taxa |> 
  ggplot() +
  geom_point(
    aes(
      x = cyclus_1, y = cyclus_2
    ),
    alpha = 0.5
  ) +
  geom_abline() +
  labs(
    x = "Aantal taxa in cyclus 1",
    y = "Aantal taxa in cyclus 2"
  ) +
  facet_wrap(~ group)
```


```{r}
#| label: tbl-top5-rel-verschil-n-taxa
#| tbl-cap: Top 5 van grootste relatieve verschillen in aantal taxa per stratum
svydata_n_taxa |>
  group_by(group) |>
  slice_max(
    order_by = abs(rel_verschil),
    n = 5
  ) |>
  gt::gt(groupname_col = "group") |>
  gt::fmt_number(
    columns = rel_verschil,
    decimals = 2,
    use_seps = FALSE
  )
```


```{r}
#| label: fig-maanden
#| fig-cap: Maanden waarin de waarnemingen werden gedaan (mediane waarden) in beide cycli.

svydata_clustered |>
  select(group, ifbl, cyclus, maand) |>
  pivot_wider(
    names_from = cyclus,
    names_prefix = "cyclus_",
    values_from = maand,
    values_fn = \(x) median(x, na.rm = TRUE),
  ) |>
  ggplot() +
  geom_abline() +
  stat_sum(
    aes(x = cyclus_1, y = cyclus_2)
  ) +
  labs(
    x = "(Mediane) maand tijdens cyclus 1",
    y = "(Mediane) maand tijdens cyclus 2",
    size = "Aantal hokken"
  ) +
  facet_wrap(~ group)
```


## Globale absolute en relatieve veranderingen 

```{r}
tar_load(cyclus_results)
tar_load(change_results)
tar_load(rel_change_results)
```


```{r}
#| label: fig-status-estimates
#| fig-cap: Kans op voorkomen van soorten in beide cycli. De diagonale lijn is de 1:1 lijn. De horizontale en vertikale lijnen zijn de 95% betrouwbaarheidsintervallen. 
cyclus_results |>
  pivot_wider(
    id_cols = species,
    names_from = cyclus,
    values_from = c(mean, lcl, ucl)
  ) |>
  ggplot() +
  geom_abline() +
  geom_pointrange(
    aes(
      x = mean_1,
      y = mean_2,
      ymin = lcl_2,
      ymax = ucl_2
    ),
    alpha = 0.3,
    linewidth = 0.1,
    size = 0.2
    ) +
  geom_pointrange(
    aes(
      x = mean_1,
      y = mean_2,
      xmin = lcl_1,
      xmax = ucl_1
    ),
    alpha = 0.3,
    linewidth = 0.1,
    size = 0.2
    ) +
  labs(x = "Cyclus 1", y = "Cyclus 2") +
  coord_equal() +
  scale_x_continuous(labels = scales::percent_format(), expand = c(0, NA)) +
  scale_y_continuous(labels = scales::percent_format(), expand = c(0, NA))
```
    

@tbl-gevallen laat zien dat er veel wijzigingen zijn tussen survey 1 en 2.


```{r}
#| label: tbl-gevallen
#| tbl-cap: Verdeling van de taxa in functie van het type wijziging.

rel_change_results |>
  select(species, rel_significance, rel_change_type) |>
  left_join(
    change_results |>
      select(species, abs_significance, abs_change_type),
    by = "species"
  ) |>
  summarize(
    n = n(),
#    lijst = xfun::join_words(species, and = " en "),
    .by = c(rel_significance, rel_change_type, abs_significance,
            abs_change_type)
  ) |>
  arrange(-n) |>
  kable()
```

```{r}
awp <- tar_read(absolute_wijziging_plot)
awp_plot_height <- 2 + (length(unique(awp@data$species)) * 0.125)
```


```{r}
#| label: fig-absolute-wijziging
#| fig-cap: Absolute wijzigingen van taxa. We tonen enkel significante absolute wijzigingen.
#| fig-height: !expr awp_plot_height

awp
```

```{r}
rwp <- tar_read(relatieve_wijziging_plot)
rwp_plot_height <- 2 + (length(unique(rwp@data$species)) * 0.125)
```

```{r}
#| label: fig-relatieve-wijziging
#| fig-cap: Relatieve wijzigingen van taxa. We tonen enkel significante relatieve wijzigingen, met weglating van taxa die enkel in één van beide surveys waargenomen werden.
#| fig-height: !expr rwp_plot_height

rwp
```


## Absolute en relatieve veranderingen per stratum

```{r}
#| label: fig-status-estimates-stratum
#| fig-cap: Kans op voorkomen van soorten in beide cycli. De diagonale lijn is de 1:1 lijn. De horizontale en vertikale lijnen zijn de 95% betrouwbaarheidsintervallen. 

tar_load(cyclus_stratum_results)

cyclus_stratum_results |>
  filter(
    !all(se < 1e-7),
    .by = c(group, species)
  ) |>
  pivot_wider(
    id_cols = c(group, species),
    names_from = cyclus,
    values_from = c(mean, lcl, ucl)
  ) |>
  ggplot() +
  geom_abline() +
  geom_pointrange(
    aes(
      x = mean_1,
      y = mean_2,
      ymin = lcl_2,
      ymax = ucl_2
    ),
    alpha = 0.3,
    linewidth = 0.1,
    size = 0.2
    ) +
  geom_pointrange(
    aes(
      x = mean_1,
      y = mean_2,
      xmin = lcl_1,
      xmax = ucl_1
    ),
    alpha = 0.3,
    linewidth = 0.1,
    size = 0.2
    ) +
  labs(x = "Cyclus 1", y = "Cyclus 2") +
  coord_equal() +
  scale_x_continuous(labels = scales::percent_format(), expand = c(0, NA)) +
  scale_y_continuous(labels = scales::percent_format(), expand = c(0, NA)) +
  facet_wrap(~ group)
```


```{r}
#| label: calculate-heights-abs

awsp <- tar_read(absolute_wijziging_stratum_plot)
awsp <- awsp |>
  mutate(
    n_species = purrr::map_dbl(plots, ~ length(unique(.x$data$species))),
    plot_height = 2 + (n_species * 0.125)
  )
```

```{r}
#| label: fig-absolute-wijziging-stratum
#| fig-cap: "Absolute wijzigingen binnen strata. We tonen enkel significante absolute wijzigingen."
#| results: asis
#| echo: false

src <- purrr::map2_chr(seq_along(awsp$plots), awsp$plot_height, function(i, h) {
  knitr::knit_expand(text = c(
    "```{r}",
    "#| echo: false",
    "#| fig-height: {{h}}",
    "print(awsp$plots[[{{i}}]])",
    "```",
    ""
  ),
  i = i,
  h = h
  )
})

res <- knitr::knit_child(text = src, envir = environment(), quiet = TRUE)
cat(res, sep = '\n')
```

```{r}
#| label: calculate-heights-rel

rwsp <- tar_read(relatieve_wijziging_stratum_plot)
rwsp <- rwsp |>
  mutate(
    n_species = purrr::map_dbl(plots, ~ length(unique(.x$data$species))),
    plot_height = 2 + (n_species * 0.125)
  )
```

```{r}
#| label: fig-relatieve-wijziging-stratum
#| fig-cap: Relatieve wijzigingen binnen strata. We tonen enkel significante relatieve wijzigingen, met weglating van taxa die enkel in één van beide surveys waargenomen werden.
#| results: asis
#| echo: false

src <- purrr::map2_chr(seq_along(rwsp$plots), rwsp$plot_height, function(i, h) {
  knitr::knit_expand(
    text = c(
      "```{r}",
      "#| echo: false",
      "#| fig-height: {{h}}",
      "print(rwsp$plots[[{{i}}]])",
      "```",
      ""
    ),
    i = i,
    h = h
  )
})
res <- knitr::knit_child(text = src, envir = environment(), quiet = TRUE)
cat(res, sep = '\n')

```
